臺灣高雄地方法院刑事裁定
111年度毒聲字第740號
聲  請  人  臺灣高雄地方檢察署檢察官
被      告  蘇上倫


上列被告因違反毒品危害防制條例案件，經檢察官聲請送觀察、
勒戒(111年度毒偵字第2280、2281號)，本院裁定如下：
    主  文
蘇上倫施用第二級毒品，令入勒戒處所觀察、勒戒，其期間不得
逾貳月。
    理  由
一、聲請意旨如附件聲請書所載。
二、按犯毒品危害防制條例第10條之罪者，檢察官應聲請法院裁
    定，令被告入勒戒處所觀察、勒戒，其期間不得逾二月，毒
    品危害防制條例第20條第1項定有明文。
三、又依毒品檢驗學上之常規，尿液中含毒品成分反應所使用之
    檢驗方法，對於受檢驗者是否確有施用毒品行為之判斷，在
    檢驗學常規上恆有絕對之影響。其以酵素免疫分析或薄層定
    性分析等方式為初步篩檢者，因具有相當程度偽陽性之可能
    ，如另以氣（液）相層析、質譜分析等較具公信力之儀器為
    交叉確認，因出現偽陽性反應之機率極低，核足據為對涉嫌
    人不利之認定，此為邇來我國實務所肯認，再者，依據西元
    2018年美國FDA網站公布尿液中於施用甲基安非他命與安非
    他命可檢出之時限為2至3天，惟毒品尿液中可檢出之時限，
    與服用劑量、服用頻率、尿液採集時間點、個案體質與代謝
    情況等因素有關，因個案而異，有衛生福利部食品藥物管理
    署民國108年1月21日FDA管字第1089001267號函參照，以上
    均為本院執行職務所知悉之事項。
四、經查：
㈠、被告蘇上倫確有以下施用第二級毒品甲基安非他命犯行
１、於111年3月26日5時50分許為警採集尿液送驗，經正修科技大
    學超微量研究科技中心先以酵素免疫分析法為初步檢驗，再
    以液相層析串聯式質譜法確認檢驗，結果呈安非他命及甲基
    安非他命陽性反應，其中安非他命檢出濃度為760ng/ml，甲
    基安非他命檢出濃度為5,345ng/ml等情，有該中心111年4月
    19日尿液檢驗報告（原始編號：R111091號）及高雄市政府
    警察局仁武分局毒品案件尿液採證代碼對照表（尿液代碼：
    R111091號）在卷可憑。依前揭說明，本件即可排除偽陽性
    反應產生之可能。參以上開尿液檢驗所現之安非他命、甲基
    安非他命濃度，明顯超過濫用藥物尿液檢驗作業準則第18條
    規定之甲基安非他命陽性判定標準即「甲基安非他命500ng/
    ml，且其代謝物安非他命之濃度在100ng/ml以上」甚多，足
    認被告確有於上開採尿時回溯72小時內某時（不含公權力拘
    束期間），在不詳地點，以不詳方式，施用甲基安非他命無
    訛。被告於偵查時辯稱：沒有施用二級毒品云云，顯為推卸
    責任，不足採信。準此，被告於前揭時間施用第二級毒品甲
    基安非他命1次之事實，已堪認定。
２、於111年4月21日3時50分許為警採集尿液送驗，經正修科技大
    學超微量研究科技中心先以酵素免疫分析法為初步檢驗，再
    以液相層析串聯式質譜法確認檢驗，結果呈安非他命及甲基
    安非他命陽性反應，其中安非他命檢出濃度為4,280ng/ml，
    甲基安非他命檢出濃度為36,560ng/ml等情，有該中心111年
    5月10日尿液檢驗報告（原始編號：R111122號）及高雄市政
    府警察局仁武分局大社分駐所毒品案件尿液採證代碼對照表
    （尿液代碼：R111122號）在卷可憑。依前揭說明，本件即
    可排除偽陽性反應產生之可能。參以上開尿液檢驗所現之安
    非他命、甲基安非他命濃度，明顯超過濫用藥物尿液檢驗作
    業準則第18條規定之甲基安非他命陽性判定標準即「甲基安
    非他命500ng/ml，且其代謝物安非他命之濃度在100ng/ml以
    上」甚多，足認被告確有於上開採尿時回溯72小時內某時（
    不含公權力拘束期間），在不詳地點，以不詳方式，施用甲
    基安非他命無訛。被告於偵查時辯稱：沒有施用二級毒品云
    云，顯為推卸責任，不足採信。準此，被告於前揭時間施用
    第二級毒品甲基安非他命1次之事實，已堪認定。
３、綜上，本件事證明確，被告於前揭時、地，施用甲基安非他
    命共2次之事實，均堪認定。
㈡、又被告不曾接受觀察、勒戒或強制戒治，有臺灣高等法院被
    告前案紀錄表等件在卷可參。本次應屬被告之「初犯」，而
    有毒品危害防制條例第20條第1項規定， 給予適用觀察、勒
    戒之機會。
㈢、再者，毒品危害防制條例所規定之「觀察、勒戒」程序，係
    針對受處分人所為保安處分，目的在戒除行為人施用毒品身
    癮及心癮，以達教化與治療之目的，其立法意旨在幫助施用
    毒品者戒毒，性質上為一療程，而非懲罰，並屬強制規定，
    除檢察官審酌個案情形，依同條例第24條第1項為附命完成
    戒癮治療之緩起訴處分外，凡經檢察官聲請法院裁定將被告
    送勒戒處所觀察、勒戒者，法院僅得就其聲請審查被告是否
    有施用毒品之行為，以及被告是否為「初犯」或為觀察、勒
    戒、強制戒治執行完畢後「3年後再犯」而為准駁之裁定，
    並無自由斟酌以其他方式替代或得以其他原因免予執行之權
    。又是否給予被告為附命完成戒癮治療之緩起訴處分，屬刑
    事訴訟法第253條之1第1項及第253條之2第1項第6款特別賦
    予檢察官之職權，非法院所得審酌，且此非「觀察、勒戒」
    前置處分，也與被告是否判刑之追訴要件無關，檢察官自無
    義務說明為何不給予被告戒癮治療之緩起訴處分。法院縱使
    審查其裁量有無違法，也僅在卷證資料所示證物中審酌，而
    為最低限度之審查，即此部分為檢察官之裁量，必須予以尊
    重。
㈣、本件聲請意旨已載明被告因涉嫌妨害自由、詐欺等案件，分
    別由臺灣橋頭地方檢察署檢察官以111年度偵字第4968號、
    臺灣高雄地方檢察署檢察官以111年度偵字第15343號偵查中
    ，另涉販賣第三級毒品案件業經臺灣嘉義地方法院以111年
    度訴字第11號判處有期徒刑1年10月、緩刑4年、緩刑付保護
    管束，故認不宜為附命戒癮治療之緩起訴處分（詳如附件所
    示）。而依卷證資料所示，被告確有前揭案件經臺灣橋頭地
    方檢察署及臺灣高雄地方檢察署檢察官偵辦中，另有販賣第
    三級毒品未遂案件經臺灣嘉義地方法院以111年度訴字第11
    號判處有期徒刑1年10月、緩刑4年、緩刑付保護管束確定等
    情，有上述前案紀錄表在卷可參，此部分也符合毒品危害防
    制條例第24條第4項授權訂頒之「毒品戒癮治療實施辦法及
    完成治療認定標準」，其中第2條第2項第1款規定「緩起訴
    處分前，因故意犯他罪，經檢察官提起公訴或判決有罪確定
    」，認礙於戒癮治療之期程，不適合為戒癮治療之緩起訴處
    分。是檢察官向本院聲請令被告入勒戒處所觀察、勒戒，以
    監禁式之治療方式，求短時間內隔絕被告之毒品來源，務使
    其專心戒除毒癮，核屬其裁量權之適法行使，形式上亦無裁
    量恣意或濫用之情，於法有據。
五、綜上所述，本件聲請為有理由，應予准許，依毒品危害防制
    條例第20條第1項，裁定如主文。
中　　華　　民　　國　　111 　年　　9 　　月　　23　　日
                  刑事第十二庭  法　官  莊珮君
以上正本證明與原本無異。
如不服本裁定應於送達後5日內向本院提出抗告狀。
中　　華　　民　　國　　111 　年　　9 　　月　　27　　日
                                書記官  蔡靜雯